臺灣板橋地方法院刑事判決　　　　　　　　　　　　九十三年度訴字第一八三三號
　　公　訴　人　臺灣板橋地方法院檢察署檢察官
　　被　　　告　甲○○
右列被告因詐欺等案件，經檢察官提起公訴（九十三年度偵字第八六一八號），本院
判決如左：
    主  文
甲○○幫助洗錢，處有期徒刑肆月，如易科罰金，以佰元折算壹日。所得財物新台
幣仟元沒收，如全部或一部不能沒收時，以其財產抵償之。
    事　實
一、甲○○因缺錢花用，見報紙分類廣告欄刊登有收集銀行帳戶之廣告，得知可藉由
    出售開立之金融機構帳戶以換取現金花用，在能預見其提供帳戶予不相識之人使
    用，可能掩飾不詳犯罪集團因重大犯罪所得財物或財產上之利益之情況，竟仍不
    違其本意，基於幫助洗錢之故意，於民國九十年七月十六日，至位於台北市○○
    街八號之「南陽郵局」，開設戶名為「甲○○」、帳號為0000000000
    0000號之帳戶，並於開戶當日以新台幣（下同）三千元之代價將上開存摺與
    提款卡出賣予真實姓名年籍不詳之成年男子。而該成年男子所屬犯罪集團則佯裝
    為香港賽馬協會等公司機構，以行動電話簡訊向不特定人詐稱彼等已中大獎，若
    需領取大筆獎金，需先匯款繳交保證金或會費以便兌領之方式行騙，嗣於九十二
    年三月十二日，該犯罪集團成員又以上開方式對鄭安婕施用詐術，佯稱鄭安婕已
    中大獎，應先繳納保證金以便將大獎金額轉帳予鄭安婕，使鄭安婕陷於錯誤，於
    同年月十四日至位於台北縣土城市○○路○段一八五號之「平和郵局」匯款六萬
    元至前揭甲○○之帳戶，嗣鄭安婕發覺遲未獲支付獎金，始知上當而報警循線查
    獲。
二、案經鄭安婕訴由臺北縣政府警察局土城分局報請臺灣板橋地方法院檢察署檢察官
    偵查起訴，本院於準備程序進行中，被告就被訴事實為有罪之陳述，經告知簡式
    審判程序之旨，並聽取公訴人、被告之意見後，由本院合議庭裁定由受命法官獨
    任進行簡式審判程序。
    理　由
一、訊據被告甲○○對於右揭幫助洗錢之犯罪事實坦承不諱，核與告訴人鄭安婕於警
    詢及偵訊時之指述相符，並有開戶資料、匯款水單、右揭帳戶之存摺與右揭帳戶
    九十二年三月十二日至同年月十五日之交易明細在卷可稽，堪認屬實。而被告出
    售前揭郵局帳戶所得為三千元，已據其於第一次警詢時供述明確（見臺灣板橋地
    方法院檢察署九十三年度偵字第一二三六號卷第五頁），其嗣後雖改稱係以數百
    元之代價出售帳戶云云，當係事後圖減罪責或記憶模糊所致，自應以其於上揭警
    詢時所供情節為可採。再者，本件不詳姓名之男子所屬犯罪集團大費周章收集被
    告等人之帳戶，再以電話對社會大眾詐騙財物，其施用詐術對象廣泛，並由不詳
    人至人頭帳戶提領詐得金額，顯有相當之組織與計畫，足見該犯罪集團所屬成員
    ，均恃此種詐欺他人財物為生，以詐欺為常業，所為係洗錢防制法第三條第一項
    第五款所指之「重大犯罪」，若掩飾上開重大犯罪所得財物，自屬洗錢防制法第
    二條所訂之「洗錢行為」。又查，金融帳戶為個人理財工具，而申請個人金融帳
    戶無任何特殊限制，且具強烈屬人性，依一般人之社會生活經驗，實無必要收集
    他人帳戶使用之必要。苟見陌生人不以自己名義申請開戶，反向他人購買供己使
    用，衡情應對蒐購帳戶者是否合法使用所蒐購之帳戶一節有所懷疑，而被告甲○
    ○既不知該不詳姓名男子之真實姓名、住居所等相關資料，竟貿然以三千元代價
    出售自己帳戶，有違常情，顯見其有幫助該犯罪集團洗錢之故意甚明，本案事證
    明確，被告犯行堪予認定。
二、查被告行為後，洗錢防制法於九十二年二月八日修正公布生效，於同年八月八日
    施行，依修正後之洗錢防制法第二條第一款、第三條第一項第五款、第九條第二
    項之規定，掩飾隱匿他人因重大犯罪所得財物，處七年以下有期徒刑，得併科新
    臺幣五百萬元以下罰金；然修正前同法就上揭犯行係規定處五年以下有期徒刑，
    得併科新臺幣三百萬元以下罰金；比較新舊法結果，以裁判前之法律有利於被告
    ，依刑法第二條第一項但書之規定，自應適用修正前之洗錢防制法處斷。是核被
    告提供金融帳戶，意在幫助掩飾、隱匿他人常業詐欺罪所得財物，係犯刑法第三
    十條、修正前洗錢防制法第九條第一項之幫助洗錢罪。又其以幫助之意思，從事
    該犯罪集團成員常業詐欺構成要件外之行為，乃幫助犯，依刑法第三十條第二項
    規定，應按正犯之刑減輕之。又被告於本院審理時已自白犯罪，是應併依修正前
    洗錢防制法第九條第四項規定，遞減輕其刑。茲審酌被告正值青壯，未思正職，
    竟貪圖私利，出售存摺予不法詐欺集團牟利，助長他人犯罪，非但增加被害人尋
    求救濟及治安機關查緝犯罪之困難，亦使不法詐欺犯得以順利掩飾其常業詐欺所
    得之財物，危害被害人財產安全及社會治安，惟被告犯罪之動機無非缺錢花用，
    貪圖小利，犯罪所得祗三千元，犯後知坦承犯行，態度尚佳及其他一切情狀，量
    處如主文所示之刑，並諭知易科罰金之折算標準，以資懲儆。末按犯洗錢防制法
    之罪者，因犯罪所得之財物，不問屬於犯人與否，沒收之，如全部或一部不能沒
    收時，追徵其價額或以其財產抵償之；所謂因犯罪所得之財物，包括犯罪所得之
    報酬在內，修正前洗錢防制法第十二條第一項、第四條第二款分別定有明文，是
    被告幫助洗錢之所得三千元，應宣告沒收，如全部或一部不能沒收時，以其財產
    抵償之。
三、至公訴意旨認被告係涉犯刑法第三百四十條常業詐欺罪嫌及現行洗錢防制法第九
    條第一項罪嫌之幫助犯一節，經查，被告出售帳戶與姓名年籍不詳之成年男子，
    再交由犯罪集團使用，其交付之帳戶客觀上僅係供作存提款及匯款之用，被告就
    上開帳戶經犯罪集團用以掩飾、隱匿常業詐欺所得款項，雖不違背本意，但並無
    證據可證明其確實知悉該犯罪集團實際所為常業詐欺之犯罪內容，是公訴意旨認
    被告應成立常業詐欺之幫助犯，及就被告所犯洗錢防制法部分未比較新舊法之適
    用，均有未洽，惟其基本既屬事實同一，本院自應予審理，並變更其起訴法條，
    附此敘明。
據上論斷，應依刑事訴訟法第二百七十三條之一第一項、第二百九十九條第一項前段
、第三百條，修正前洗錢防制法第九條第一項、第四項、第十二條第一項，刑法第十
一條前段、第二條第一項但書、第三十條第二項、第四十一條第一項前段，罰金罰鍰
提高標準條例第二條，判決如主文。
中　　　華　　　民　　　國　　九十三　　年　　 十二 　　月　　 三十 　　日
                                    臺灣板橋地方法院刑事第五庭
                                          法  官　  許  映  鈞
右正本證明與原本無異。
如不服本判決，應於送達後十日內向本院提出上訴狀（須附繕本）。
                      　　　　            書記官    呂  苗  澂
中　　　華　　　民　　　國　　九十三　　年　　 十二 　　月　　 三十 　　日
附錄本案論罪科刑法條全文
修正前洗錢防制法第九條第一項：
洗錢者，處五年以下有期徒刑，得併科新臺幣三百萬元以下罰金。
